臺灣臺北地方法院民事簡易判決
109年度北簡字第18217號
原      告  台新國際商業銀行股份有限公司

法定代理人  尚瑞強  
訴訟代理人  劉佩聰  
            胡大健  
            吳昌遠  
            鍾德暉  
被      告  游重鏗  


            游重欽  
受  告知人  游弘珠  

上列當事人間代位請求分割遺產事件，本院於民國110年10月20
日言詞辯論終結，判決如下︰
    主  文
被繼承人游建成所遺如附表一所示之遺產准予分割，並按如附表
二所示之應繼分比例分割為分別共有。
訴訟費用新臺幣肆仟參佰元由被告游重鏗、游重欽各負擔三分之
一，餘由原告負擔。
    事實及理由
壹、程序事項
一、按請求分割公同共有物之訴，訴訟標的對於全體共有人必須
    合一確定，屬固有必要共同訴訟，原應由同意分割之共有人
    起訴，並以反對分割之其他共有人全體為共同被告，當事人
    適格始無欠缺；惟債權人基於民法第242條規定，代位行使
    債務人之權利，自無再以被代位人（即債務人）為共同被告
    之餘地（臺灣高等法院暨所屬法院107年法律座談會民事類
    提案第12號研討結果、最高法院91年度台上字第1822號判決
    意旨參照）。查本件原告係基於債權人之地位，代位行使債
    務人游弘珠之權利，自不應將游弘珠列為共同被告。
二、本件被告經合法通知，未於言詞辯論期日到場，查無民事訴
    訟法第386條所列各款情事，爰依原告聲請由其一造辯論而
    為判決。　　　　
貳、實體方面
一、原告主張：被代位人游弘珠積欠原告現用卡消費款新臺幣（
    下同）39,5863元及利息迄未清償，原告已取得臺灣士林地
    方法院（下稱士林地院）105年度司促字第4811號支付命令
    及確定證明書。又被代位人游弘珠及被告游重鏗、游重欽為
    被繼承人游建成之繼承人，游建成死亡後，遺有如附表一所
    示之遺產（下稱系爭遺產），為被代位人游弘珠及被告等公
    同共有（應繼分比例詳如附表二所示）。因被代位人游弘珠
    怠於行使分割系爭遺產之權利，妨礙原告債權受償，原告為
    保全債權，爰依民法第1164條、第242條規定提起本件訴訟
    ，並聲明：如主文所示。
二、被告於言詞辯論期日未到場，亦未提出書狀為任何聲明或陳
    述。
三、本院得心證之理由
  ㈠按債務人怠於行使其權利時，債權人因保全債權，得以自己
    之名義，行使其權利，但專屬於債務人本身者，不在此限，
    民法第242條定有明文。又此項代位權行使之範圍，就同法
    第243條但書規定旨趣推之，並不以保存行為為限，凡以權
    利之保存或實行為目的之一切審判上或審判外之行為，諸如
    假扣押、假處分、聲請強制執行、實行擔保權、催告、提起
    訴訟等，債權人皆得代位行使（最高法院69年台抗字第240
    號裁判意旨參照）。次按繼承人有數人時，在分割遺產前，
    各繼承人對於遺產全部為公同共有；繼承人得隨時請求分割
    遺產，但法律另有規定或契約另有訂定者，不在此限，民法
    第1151條、第1164條亦有明文。
  ㈡查原告主張之上開事實，業據其提出士林地院105年度司促字
    第4811號支付命令及確定證明書、土地登記謄本（臺北市○○
    區○○段○○段000地號）、土地登記謄本（新北市○○區○○段000
    地號）、建物登記謄本（新北市○○區○○段000○號）、臺北市
    及新北市地籍異動索引、全國財產稅總歸戶財產查詢清單、
    繼承系統表、戶籍謄本為證（見本院卷第14-33、143-155、
    185-207、239-245頁），並經本院向財政部臺北國稅局調取
    遺產稅免稅證明書、遺產稅申報書、繼承系統表、戶籍謄本
    、房屋稅繳款書、土地及建物所有權狀土地登記謄本、遺產
    稅財產參考清單等（見本院卷第105-135頁）以為佐證。而
    被告經本院合法通知後，未於言詞辯論期日到場爭執，復未
    提出書狀答辯以供本院斟酌，本院審酌原告所提證據，堪認
    其主張為真實。又本件系爭遺產並無不能分割之情形，債務
    人即被代位人游弘珠怠於行使其分割系爭遺產之權利，原告
    為保全債權，自得代位游弘珠請求分割系爭遺產。
  ㈢再按「公同共有物之分割，除法律另有規定外，準用關於共
    有物分割之規定」、「共有物之分割，依共有人協議之方法
    行之。分割之方法不能協議決定，或於協議決定後因消滅時
    效完成經共有人拒絕履行者，法院得因任何共有人之請求，
    命為下列之分配：一、以原物分配於各共有人。但各共有人
    均受原物之分配顯有困難者，得將原物分配於部分共有人。
    二、原物分配顯有困難時，得變賣共有物，以價金分配於各
    共有人；或以原物之一部分分配於各共有人，他部分變賣，
    以價金分配於各共有人」，民法第830條第2項、第824條第1
    、2項定有明文。又共有物分割之方法，固可由法院自由裁
    量，不受共有人主張之拘束，但仍應斟酌當事人之聲明、共
    有物之性質、經濟效用及全體共有人利益等，以為公平裁量
    。本件原告主張之分割方法為就系爭遺產按附表二所示之應
    繼分比例分割為分別共有，此可避免因實物分配造成土地零
    碎細分，致影響不動產之使用效益，亦不損及被告之利益，
    本院審酌系爭遺產之財產性質、經濟效用及兩造之利益等情
    ，認系爭遺產由被代位人被代位人游弘珠及被告按如附表二
    所示應繼分比例分割為分別共有，應為適當。
四、從而，原告依民法第242條、第1164條規定，代位被代位人
    游弘珠請求與被告就游建成所遺如附表一所示之財產為分割
    ，為有理由，應予准許，並應按如附表二所示之應繼分比例
    予以分割為分別共有。
五、末按因共有物分割、經界或其他性質上類似事件涉訟，由敗
    訴當事人負擔訴訟費用顯失公平者，法院得酌量情形，命勝
    訴之當事人負擔其一部，民事訴訟法第80條之1定有明文。
    審酌本件原告請求代位分割遺產之結果，兩造間實互蒙其利
    ，故關於訴訟費用負擔，以全體繼承人依其應繼分比例負擔
    之，應屬公允，至被代位人游弘珠應負擔部分即由原告負擔
    ，爰命兩造負擔訴訟費用如主文第二項所示。
六、訴訟費用負擔之依據：民事訴訟法第80條之1。
中　　華　　民　　國　　110 　年　　11　　月　　3　　日 
                  臺北簡易庭  法  官　陳仁傑  
附表一：
編號          游建成所遺系爭財產   權利範圍   1 土地：臺北市○○區○○段○○段000地號 公同共有4分之1   2 土地：新北市○○區○○段000地號 公同共有24分之1   3 建物：新北市○○區○○段000○號 （門牌號碼：新北市○○區○○路000巷00弄00號2樓【即原門牌號碼：新北市○○區○○路000巷00弄00○0號】） 公同共有6分之1 

附表二：
編號 姓名  應繼分比例   1 游弘珠 3分之1   2 游重鏗 3分之1   3 游重欽 3分之1 
　　　　　　　　
以上正本證明與原本無異。
如不服本判決，應於判決送達後20日內向本庭（臺北市○○區○
○○路0段000巷0號）提出上訴狀。（須按他造當事人之人數附
繕本）。如委任律師提起上訴者，應一併繳納上訴審裁判費。 
中　　華　　民　　國　　110 　年　　11　　月　　3　　日 
                              書記官　黃進傑
  計　算　書
項　　　　目             金 　額（新臺幣）　　   備註
第一審裁判費　　　            4,300元 
合　　　　計　　　            4,300元